【裁判字號】    95,上易,14
【裁判日期】    950227
【裁判案由】    傷害
【裁判全文】
臺灣高等法院花蓮分院刑事判決          95年度上易字第14號
上  訴  人  臺灣花蓮地方法院檢察署檢察官
被      告  乙○
上列上訴人因被告傷害案件，不服臺灣花蓮地方法院94年度玉易
字第6號中華民國94年12月8日第一審判決（聲請簡易判決處刑案
號：臺灣花蓮地方法院檢察署94年度發查偵第 498號），提起上
訴，本院判決如下：
    主  文
上訴駁回。
    理  由
一、本案經本院審理結果，認第一審判決被告乙○無罪並無不當
    ，應予維持，並引用第一審判決書記載之理由。
二、檢察官上訴意旨略以：（一）被告與告訴人就事發地點之土
    地素有糾紛，雙方並有民事訟爭；故告訴人證述事發時要求
    被告不能在事發地點耕種，致雙方發生衝突等語，應屬真實
    。（二）證人黃文志據報抵達現場處理時，發現告訴人確有
    受傷；又經其詢問被告，被告僅表示沒有打人；衡情，被告
    若果真沒有打人而係遭告訴人誣指，豈有平靜繼續耕種，而
    不要求與在場之告訴人對質，或提出誣告告訴之理。（三）
    告訴人報警同時，即電告在外之妻子袁桃珍返家，經袁女檢
    視告訴人身體傷痕，像是被鋤頭所傷等情，業經證人袁桃珍
    證述屬實；核與告訴人證述遭被告以鋤頭揮打之情相符，益
    證告訴人之指訴為真。（四）本件被告與告訴人間雖有間隙
    ，但被告尚無致告訴人於死之犯意，故其持鋤頭尖銳面擊打
    告訴人致命頭部之可能性極低；反之，以鋤頭之鈍角處擊打
    告訴人洩恨之機率為高，且與告訴人所受之傷勢相符。綜上
    所述，告訴人之指訴應屬真實，原審認定被告無罪似有違誤
    等語。
三、按犯罪事實應依證據認定之，無證據不得認定犯罪事實；不
    能證明被告犯罪者，應諭知無罪之判決；刑事訴訟法第 154
    條第2項、第301條第 1項分別定有明文。又事實之認定應憑
    證據，如未能發現相當證據，或證據不足以證明，自不能以
    推測或擬制之方法，以為裁判基礎（最高法院40年台上字第
    86號判例意旨參照）。再被害人之陳述如無瑕疵，且就其他
    方面調查又與事實相符，固足採為科刑之基礎；倘其陳述尚
    有瑕疵，則在未究明前，遽採為論罪科刑之根據，即難認為
    適法（最高法院61年台上第3099號判例意旨參照）。經查：
（一）原審之所以認定被告乙○無罪，業據原審本於證據作用及
      引諸上開規定及判例見解，於原判決理由中記載甚詳，並
      無違反證據及經驗法則。
（二）復查，告訴人即證人甲○○於警詢及原審係證稱：當日與
      被告在田地內發生爭執，伊要制止被告種植農作物，他生
      氣就拿鋤頭要打伊頭部，伊舉起左手架住，所以左手臂就
      被打到，被告接著又往下揮，就打到伊膝蓋；被告是用鋤
      頭挖土部位（尖端鐵器部分）打到伊，左手臂及左腿都是
      該部位打到，被告總共揮打伊二下等語（警卷第1至3頁、
      原審卷第38、39頁）。然其卻在本院證稱：伊不准被告種
      植，將韭菜拔掉，被告就以鋤頭鐵器頭部側面橫著打過來
      等語。互核告訴人證述被告行兇之原因及方式，顯然不同
      ；且與據報到現場處理之警員即證人黃文志所證述現場之
      情況，亦有不符；故告訴人甲○○之陳述，難謂無瑕疵而
      與事實相符。
（三）另證人即告訴人甲○○之妻袁桃珍在原審之證詞，因其既
      未親眼目睹現場之案發經過，所述已屬傳聞；且其既非醫
      護專業人員或偵辦刑案之員警等曾受過專業之訓練，對於
      告訴人甲○○之傷勢來源之研判，自難認為客觀及正確；
      況其與告訴人甲○○係夫妻關係，所為證述難免偏頗，故
      難據為被告不利之認定，亦經原判決交代甚明。至檢察官
      上訴意旨所指雙方有民事訟爭、被告現場反應等情，要屬
      臆測之詞，自不足採為裁判基礎。
（四）綜上所述，本件既無確切證據，足以認定被告乙○確有公
      訴意旨所指犯行，法院即無從遽為有罪之判決。檢察官上
      訴意旨所指，並無足取，其上訴應予以駁回。
據上論斷，應依刑事訴訟法第373條、第368條，判決如主文。
本案經檢察官蔡國禎到庭執行職務。
中    華    民    國    95    年    2     月    27    日
                        審判長法  官  何方興
                              法  官  蔡勝雄
                              法  官  林德盛
以上正本證明與原本無異。
本件不得上訴。
                              書記官  劉夢蕾
中    華    民    國    95    年    2     月    27    日


司法院資訊處製作；財團法人民間司法改革基金會備份。
